【裁判字號】    97,破抗,29
【裁判日期】    970331
【裁判案由】    宣告破產
【裁判全文】
臺灣高等法院民事裁定                  97年度破抗字第29號
    抗  告  人  甲○○
上列抗告人因聲請破產宣告事件，對於中華民國97年1月28日臺
灣桃園地方法院97年度破更字第2號裁定提起抗告，本院裁定如
下：
    主      文
原裁定廢棄。
    理      由
一、按破產，對債務人不能清償債務者，宣告之；債務人停止支
    付者，推定其為不能清償；法院對於破產之聲請，在裁定前
    ，得依職權為必要之調查，並傳訊債務人、債權人及其他關
    係人，破產法第57條、第1條第2項、第63條第2項分別定有
    明文。
二、抗告人於原法院聲請意旨略以：抗告人為使父母有一較舒適
    之住所養老，遂與兄弟2人共同以貸款方式購買住宅，起初
    信用尚佳，惟抗告人之兄弟因工作不定，抗告人之父患有高
    血壓無法工作而在家休養，母親又往生須支出喪葬費用等原
    因，致抗告人之經濟狀況吃緊，並欠下大筆債務，且抗告人
    原工作公司因財務失衡，薪水遲延半年分文未給，在無收入
    期間，抗告人僅暫以銀行借貸支付各種開銷。雖抗告人嗣後
    在一間小型貿易公司找到工作，惟先前所累積之貸款債務已
    無法支付各銀行每月基本繳款金額，迫使抗告人再度借貸應
    急，加以之前借貸之多筆高利貸款及債務，利息皆將近20％
    ，令人不堪負荷，日積月累，致抗告人之負債情況持續惡化
    。抗告人亦曾與債權人進行協商，惟光是利息每月就須付新
    台幣（下同）4萬元，抗告人即便不吃不喝，一輩子無法還
    到本金，終使抗告人不得已停止支付，抗告人現有之財產總
    額為503,000元，而負債總額為2,399,295元，負債顯然超過
    資產甚多，以致債務明顯不能清償，爰依破產法規定，請准
    宣告抗告人破產，俾早日清理債務等語。原法院以抗告人陳
    述與其兄弟共同購買住宅，該住宅應有部分屬抗告人之資產
    ，是抗告人之財產總額應逾其所陳報之503,000元，再加上
    抗告人於將來工作期間能賺取之薪資所得，已超過抗告人所
    積欠之債務甚多，況抗告人積欠各銀行之利息並非抗告人所
    稱之每月4萬元，各銀行均表示抗告人欠款非鉅額，還款金
    額、期數、利率均可再協議，依聲請人之工作潛力、償債能
    力、債務金額與性質，聲請人尚無不能清償債務之情事，核
    與破產要件未合，為其論據。
三、查抗告人積欠債權銀行之債務，計台新國際商業銀行26,507
    元、永豐商業銀行287,094元、中國信託商業銀行665,114元
    、安泰商業銀行546,717元、三信商業銀行319,374元、日盛
    國際商業銀行72,053元、萬泰商業銀行238,751元，共計2,1
    55,610元，有上開銀行之回函可稽（見原法院卷第57頁至第
    91頁）。而抗告人現有資產為汽車一部，有稅務電子閘門財
    產所得調件明細表附卷可憑 (見原法院卷102頁)，據抗告人
    陳稱該汽車為福特六和Tierra，94年10月出廠（車牌號碼24
    28-MZ、排氣量1,598㏄、型式C206-5X），價值38萬元，另
    尚有現金123,000元，合計財產總額為503,000元，是抗告人
    之資產確有不足清償所負債務，已堪認定。原法院認抗告人
    與兄弟共同購買住宅，該住宅應有部分屬抗告人之資產，然
    為抗告人否認之，陳稱僅是幫忙繳納貸款，並無持分，且依
    上開財產明細表亦無擁有不動產之記載，則能否逕為認定抗
    告人擁有不動產持分，有待商榷。其次，原法院以抗告人自
    93年度起至95年度，每年之薪資所得均在50萬元以上，95年
    度之薪資所得則為585,872元，平均每月為48,823元，認其
    有分期償還能力，惟據抗告人主張其現有每月薪水39,000元
    ，累積債務至今每月利息需3、4萬元，無法償還本金，究抗
    告人現領薪資若干？是否足以支付每月應繳本息？事涉抗告
    人有無清償債務能力，原法院未向抗告人調查其收入及支出
    詳情，遽認抗告人無不能清償債務情形，尚有未洽。至於原
    法院認抗告人得與債權人就還款金額、期數、利率再為協議
    一節，惟據日盛國際商業銀行表示抗告人於95年6月向最大
    債權銀行安泰商業銀行申請債務協商，並於96年3月2日毀諾
    ，此有其陳報狀可憑（見原審卷第82頁），則抗告人與各債
    權銀行是否仍有再為協商之可能？是否可能獲致抗告人清償
    能力所能負擔之債務清理方式？亦非無疑問。
四、綜上所述，原法院就上開事項既尚未能調查確認，遽認抗告
    人尚無不能清償債務之情事，而駁回抗告人之聲請，即有未
    洽。抗告意旨指摘原裁定不當，為有理由。因破產事件倘經
    准許，所應進行之程序應由原法院為之，爰由本院將原裁定
    廢棄，由原法院另為適當之處理。
五、據上論結，本件抗告為有理由，爰裁定如主文。
中    華    民    國    97    年    3    月    31    日
                    民事第九庭
                        審判長法  官 黃熙嫣
                              法  官 林玲玉
                              法  官 陳玉完
正本係照原本作成。
不得抗告。
中    華    民    國    97    年    4     月    3     日
                              書記官 鎖瑞嶺


司法院資訊處製作；財團法人民間司法改革基金會備份。
